【裁判字號】    97,消債更,992
【裁判日期】    970930
【裁判案由】    聲請更生程序
【裁判全文】
臺灣高雄地方法院民事裁定           97年度消債更字第992號
聲  請  人  甲○○
上列當事人因消費者債務清理條例事件聲請更生，本院裁定如下
：
    主  文
聲請駁回。
聲請費用由聲請人負擔。
    理  由
一、本件聲請人主張：其因消費借貸及信用卡契約，對金融機構
    負有債務合計新臺幣（下同）1,447,275 元，因有不能清償
    債務情事，前已提出債權人清冊，依中華民國銀行公會會員
    辦理消費金融案件無擔保債務協商機制，以書面向最大債權
    金融機構安泰商業銀行請求共同協商債務清償方案。雖經協
    商成立，聲請人應月付18,183元，惟聲請人每月之收入扣除
    必要生活支出及親屬之扶養費後，已無力繳納協商款項，且
    親友亦無法再協助聲請人清償債務，是聲請人實有不可歸責
    於己之事由致無法依協商條件清償；另其無擔保或無優先權
    之債務總額未逾1,200 萬元，復未經法院裁定開始清算程序
    或宣告破產，爰依法聲請更生等語。
二、按債務人與金融機構協商成立者，不得聲請更生或清算，但
    因不可歸責於己之事由，致履行顯有重大困難者，不在此限
    ；本條例施行前，債務人依金融主管機關協調成立之中華民
    國銀行公會會員辦理消費金融案件無擔保債務協商機制與金
    融機構成立之協商，準用前項之規定，消費者債務清理條例
    第151 條第5 項、第6 項分別定有明文。又聲請更生或清算
    不合程式或不備其他要件者，法院應以裁定駁回之，但其情
    形可以補正者，法院應定期間先命補正，復為同條例第8 條
    所明定。是依上之條文規定可知，債務人與金融機構協商成
    立債務清償方案後，即應由債務人按其條件履行，如因事後
    發生情事變更，在清償期間收入或收益不如預期，致該方案
    履行困難甚或履行不能，因不可歸責於己，始能例外准許債
    務人聲請更生或清算，以避免債務人任意毀諾已成立之協商
    ，濫用更生或清算之裁判上債務清理程序。從而，所謂「不
    可歸責於己之事由」，應係指客觀上聲請人之支出增多，或
    收入、收益減少，非其成立協商時所能預期，諸如物價上漲
    而成本增加、家屬患病等以致支出增加，或因病無法工作、
    僱佣之公司倒閉或裁員、失業、減薪等以致收入減少，均屬
    之。且衡量債務人或其受扶養人之生活費用時，亦應兼顧債
    權人利益，僅得核准較為基本之需求，對超過基本需求之主
    張，應不予准許。
三、聲請人於本件更生聲請前，已依金融主管機關協調成立之中
    華民國銀行公會會員辦理消費金融案件無擔保債務協商機制
    ，與債權人成立協商，同意自民國95年6 月起，分100 期，
    利息按週年利率4%計算，每月償還18,183元，嗣於96年5 月
    間毀諾等情，業據其提出協議書、無擔保還款計畫及客戶存
    提記錄查詢表各1 份（卷第23至25頁、第104 至106 頁）為
    證，堪認為真實。則依前揭條文之規定，聲請人自應有不可
    歸責於其之事由，致履行顯有重大困難之情形存在，始得向
    法院聲請更生或清算。
四、聲請人固主張其每月之收入扣除必要生活支出及扶養親屬之
    費用後，已無力繳納協商款項云云，並提出財政部高雄市國
    稅局95、96年度綜合所得稅各類所得資料清單、財產歸屬資
    料清單、當事人綜合信用報告、存摺影本、薪資明細表、水
    費收據、電費收據、統一發票、有線電視收據、電信費帳單
    、牌照稅繳款書、地價稅繳款書、保險費收據及醫療費用收
    據為證。惟查，聲請人95年之收入為447, 767元，每月平均
    薪資約為37,314元；96年之收入則為373,965 元，每月平均
    薪資約為31,164元，有上開財政部高雄市國稅局95、96年度
    綜合所得稅各類所得資料清單（卷第31、32頁）在卷可稽；
    復參照勞工保險被保險人投保資料表（卷第114 頁），聲請
    人於95年6 月協商時之投保薪資為27,600元，96年5 月毀諾
    時則為24,000元，堪認聲請人自協商成立起至毀諾止，並無
    減薪或財產上之重大變化。縱聲請人主張因其父生病無法工
    作，致聲請人扶養費用之負擔增加；然其父於92年即已患病
    ，有診斷證明書（卷第58頁）附卷為憑，自難認其父生病致
    支出增加係屬協商後始發生之不可預料事實。故在客觀事實
    未顯著變化下，且聲請人已依協商條件履約數期，其毀諾之
    事由應不符不可歸責於己而致履約有重大困難。至聲請人雖
    稱曾向親友借貸以支應前開協商條件之履行，惟並未提出任
    何證據以實其說，本院自難逕予採憑。故聲請人之主張殊難
    採信。
五、綜上所述，本件聲請人聲請更生，既無法立證證明其確於與
    金融機關達成前揭協商後，有不可歸責於己之事由致履行顯
    有重大困難，而違背消費者債務清理條例第151 條第5 項之
    規定，自不得聲請更生，應駁回其更生之聲請。
六、爰依消費者債務清理條例第8 條、第151 條第5 項、第15條
    、民事訴訟法第78條，裁定如主文。
中    華    民    國    97    年    9     月    30    日
                    民事鳳山分庭法  官  何悅芳
以上正本係照原本作成。
如不服本裁定，應於送達後10日內，向本院提出抗告狀並表明抗
告理由，如於本裁定宣示後送達前提起抗告者，應於裁定送達後
10日內補提抗告理由書（須附繕本）。
中    華    民    國    97    年    9     月    30    日
                                書記官  洪嘉慧


司法院資訊處製作；財團法人民間司法改革基金會備份。
